臺灣高雄地方法院民事判決
110年度雄簡字第1711號
原      告  呂世忠  

被      告  陳楹渘即陳姿尹
                      住○○市○○區○○里000鄰○○○路                          000○0號
訴訟代理人  蔡桓文律師
            田崧甫律師
            王仁聰律師
複代理人    江大寧律師
上列當事人間因被告過失傷害案件，原告提起請求損害賠償之附
帶民事訴訟（本院110年度審交附民字第90號），經本院刑事庭
裁定移送前來，本院於民國111年11月10日言詞辯論終結，判決
如下：
    主  文
一、被告應給付原告新臺幣（下同）16萬9,859元，及自民國（
    下同）110年2月4日起至清償日止，按週年利率5%計算之利
    息。
二、原告其餘之訴駁回。
三、訴訟費用由被告負擔20%，餘由原告負擔。
四、本判決第一項，得為假執行。但被告如以16萬9,859元，為
    原告預供擔保後，得免為假執行。
五、原告其餘假執行之聲請駁回。
    事實及理由
一、原告主張：被告於108年10月18日10時50分許，駕駛車牌號
    碼0000-00自用小貨車（下稱甲車）沿高雄市小港區山明路
    由南往北方向起駛欲右轉山明路行駛，並無不能注意之情形
    ，竟疏於注意及此，行駛至山明路與華山路交岔路口時，不
    慎自後追撞在其前方待轉區停等紅燈，由原告所騎乘車牌號
    碼000-0000號普通重型機車（下稱乙車），原告因此受有胸
    部鈍傷併左側鎖骨非移位性骨折、腦震盪、腰部及尾柢骨鈍
    傷、背部挫傷等傷勢（下稱系爭傷勢）及左側第6-7頸椎間
    盤破裂突出合併神經嚴重壓迫之傷害。原告因被告之前揭不
    法侵害行為而受傷，已支出醫療費用2萬7,574元、醫療用品
    費用5,120元、預計尚須支出醫療費用30萬元，並因此14個
    月不能工作受有薪資損失18萬3,386元，另原告所騎乙車亦
    因此受損，原告為此支出修理費用5萬6,400元，且因系爭事
    故受傷，歷經多次往返醫院治療，經年未癒，精神上自受有
    相當之痛苦，自得請求被告賠償精神慰撫金30萬元，以上合
    計87萬2,480元(計算式：27,574+5,120+300,000+56,400+18
    3,386+300,000=872,480)，原告僅請求被告賠償86萬6,000
    元，爰依侵權行為之法律關係，請求被告加計法定遲延利息
    如數賠償。並聲明：㈠、被告應給付原告86萬6,000元，及自
    起訴狀繕本送達翌日(即110年2月4日)起至清償日止，按週
    年利率5％計算之利息。㈡、原告願供擔保請准宣告假執行。
二、被告則以：伊不爭執就系爭事故之發生應負全部過失責任。
    伊對於原告請求賠償之醫療費用2萬7,574元、醫療用品費用
    5,120元，亦均不爭執。惟就原告請求之預估醫療費用，因
    均係原告之第6、7節頸椎椎間盤突出所致，此係原告之固有
    疾病，與系爭事故之發生無關，原告自不得向被告請求此部
    分費用；又關於原告請求不能工作損失部分，原告因系爭事
    故所受系爭傷勢，依原告所提出之診斷證明，原告須休養期
    間為1個月，故原告不能工作之期間亦應僅有1個月，原告逾
    此部分之請求，亦屬無據。再者，就原告請求之機車修理費
    用5萬6,400元部分，伊固不爭執原告因系爭事故支出此部分
    費用，惟就其中材料部分應予計算折舊；至原告請求賠償慰
    撫金30萬元，則屬過高，亦應予以酌減等語，資為抗辯，並
    聲明：原告之訴及假執行之聲請均駁回。
三、兩造不爭執之事項：
㈠、被告於108年10月18日10時50分許，駕駛甲車沿高雄市小港區
    山明路由南往北方向起駛欲右轉山明路行駛，並無不能注意
    之情形，竟疏於注意及此，行駛至山明路與華山路交岔路口
    時，不慎自後追撞在其前方待轉區停等紅燈，由原告所騎乘
    乙車，原告因此受有系爭傷勢。
㈡、被告因系爭事故，經本院刑事庭以110年度交簡字第326號判
    處過失傷害罪，有期徒刑4個月，如易科罰金，以1,000元折
    算1日確定在案。
四、本件之爭點為：㈠、原告依侵權行為法律關係請求被告負損
    害賠償責任，是否有理由？㈡、原告請求賠償之項目及金額
    ，是否於法有據並相當？茲分別論述如下：
㈠、原告依侵權行為法律關係請求被告負損害賠償責任，是否有
    理由？　　
　　按因故意或過失，不法侵害他人之權利者，負損害賠償責任
    ，民法第184條第1項前段定有明文。次按汽車行駛時，駕駛
    人應注意車前狀況及兩車並行之間隔，並隨時採取必要之安
    全措施，不得在道路上蛇行，或以其他危險方式駕車，道路
    交通安全規則第94條第3項亦有明文。查原告主張：被告就
    系爭事故具有前揭過失，致原告受有系爭傷勢、乙車受損等
    事實，業據其提出與所述相符之診斷證明、醫療費用收據、
    估價單等件為證（見附民卷第13至93頁）等件為證，且經本
    院依職權調取系爭事故之刑案相關資料附卷可稽，並為被告
    所不爭執，堪認原告之主張為真實。是被告既就系爭事故具
    有過失，致原告受有系爭傷勢、乙車受損，自應負損害賠償
    責任。則原告依前揭侵權行為法律關係，請求被告賠償其所
    受損害，於法洵屬有據。原告另依民法第191條之2規定為請
    求，核屬選擇的訴之合併，無再加審究之必要，併予敘明。
㈡、原告請求賠償之項目及金額，是否於法有據並相當？
    原告請求被告賠償醫療費用2萬7,574元、醫療用品5,120元
    部分，業據原告提出與其所述相符之診斷證明、醫療費用單
    據（見附民卷第13-87頁）、購買發票（附民卷第89頁）等
    件為證，並均為被告所不爭執（見本院卷第243頁），應予
    准許。茲就兩造有爭執之項目及金額，逐一審核如下：
  1.預估醫療費用部份：原告固稱其因系爭事故所受傷害除系爭
    傷勢外，尚有左側第6-7頸椎間盤破裂突出合併神經嚴重壓
    迫，依醫囑後者之治療尚須支出預估醫療費用30萬元云云，
    惟為被告所否認，經查：就原告是否因系爭事故受有左側第
    6-7頸椎間盤破裂突出合併神經嚴重壓迫之傷勢，先經刑案
    部分檢察官函詢原告就診之阮綜合醫療社團法人阮綜合醫院
    （下稱阮綜合醫院）上開疾病之成因，據該院函覆：病患甲
    ○○（按即原告）所受之頸椎狹窄及椎孔狹窄併神經壓迫屬退
    化性疾病，需時間慢性累積造成，無法判斷其確切形成時間
    等語（見偵卷第23頁）。復經本院調閱原告之病歷後，函請
    高雄榮民總醫院就此為鑑定，據該院函覆：經本院醫師評估
    車禍之頸椎檢查僅見小港醫院108年12月16日檢查之頸椎X光
    ，檢查中並無錯位、骨折等創傷性特異之表現，檢查報告中
    提及之左側第6-7頸椎間盤破裂突出合併神經嚴重壓迫之傷
    勢，亦可能見於退化性頸椎疾病等語，有該院111年8月16日
    高總管字第1111014830號函附卷可稽（見本院第493頁），
    由前揭證據資料，參互以觀，原告之左側第6-7頸椎間盤破
    裂突出合併神經嚴重壓迫應屬原告固有之退化性疾病，尚難
    認係因系爭事故所致，則原告為治療此部分疾病所預估支出
    之醫療費用自不得向被告為請求，是原告關此部分之請求，
    自難認有據，應予駁回。
  2.不能工作之損失部分：原告因系爭事故所受之傷勢除系爭傷
    勢外，尚有「左側第6-7頸椎間盤破裂突出合併神經嚴重壓
    迫」，故原告因系爭事故受傷不能工作之期間應為14個月，
    惟左側第6-7頸椎間盤破裂突出合併神經嚴重壓迫應為原告
    之固有退化疾病已如前述，則原告因系爭事故所受之傷勢應
    僅有系爭傷勢，依原告所提出高雄市立小港醫院（下稱小港
    醫院）診斷證明所示：原告因系爭傷勢須休養之期間，醫師
    先認定須休養7日、後改認定須休養1個月，有該院診斷證明
    在卷可稽（見附民卷第19-21頁），準此，原告因系爭傷勢
    須休養之期間應以1個月計算。則原告不能工作之期間亦應
    以1個月為期。又關於原告於系爭事故發生前之月薪，兩造
    均同意按勞保投保資料原告之月薪即2萬4,000元計算（見本
    院卷第242-243頁）。以此計算，原告因系爭事故受傷不能
    工作之損失應為2萬4,000元（計算式：24,000×1=24,000）
    ，原告逾此部分之請求，洵屬無據，應予駁回。
  3.乙車修理費用部分：按物被毀損時，被害人除得依民法第19
    6條請求賠償外，並不排除民法第213條至第215條之適用。
    依民法第196條請求賠償物被毀損所減少之價額，得以修復
    費用為估定之標準，但以必要者為限（例如：修理材料以新
    品換舊品，應予折舊）。查乙車為105年4月出廠，因系爭事
    故受損修復需費5萬6,400元，依原告所述其中5萬400元為零
    件，其餘6,000元為工資，有估價單、行照影本（見本院卷
    第39-41頁）在卷可按，則乙車既非新車，依諸上開說明，
    其修復時材料更換係以新品替換舊品，計算零件材料之損害
    賠償數額時，應扣除折舊部分始屬合理。又依行政院所頒固
    定資產耐用年數表及固定資產折舊率表，乙車屬機械腳踏車
    耐用年數為3年，依平均法計算其折舊結果（即以固定資產
    成本減除殘價後之餘額，按固定資產耐用年數表規定之耐用
    年數平均分攤，計算折舊額），每年折舊率為3 分之1 ，並
    參酌營利事業所得稅查核準則第95條第6 項規定「 固定資
    產提列折舊採用定率遞減法者，以1 年為計算單位，其使用
    期間未滿1 年者，按實際使用之月數相當於全年之比例計算
    之，不滿1月者，以1 月計」，乙車自出廠日105年4月，迄
    本件車禍發生時即108年10月18日，已使用3年7月，則零件
    扣除折舊後之修復費用估定為1萬2,600元【計算方式：1.殘
    價＝取得成本÷( 耐用年數＋1)即50,400÷(3+1)≒12,600（小數
    點以下四捨五入）；2.折舊額 ＝(取得成本－殘價)×1/（耐用
    年數）×（使用年數）即(50,400－12,600) ×1/3×（3+7/12）
    ≒37,800（小數點以下四捨五入）；3.扣除折舊後價值＝（新
    品取得成本－折舊額）即50,400－37,800＝12,600】，加計無
    庸折舊之工資6,000元，被告應賠償之乙車修復費用為1萬8,
    600元（計算式：12,600+6,000=18,600）。
  4.慰撫金部分：按非財產上賠償之金額是否相當，應斟酌實際
    加害情形、影響該權利是否重大、被害者與加害人之身分地
    位、經濟狀況及其他各種情形，以為核定之準據（最高法院
    47年台上字第1221號判決、51年度台上字第223號判決意旨
    參照）。本件原告因被告之不法侵害而受有系爭傷勢，又因
    系爭傷勢歷經多次往返醫院回診，傷勢不輕，不論在肉體上
    或精神上均必感到相當之痛苦，原告請求被告賠償非財產上
    之損害，以資慰藉，於法洵無不合。查原告為大學畢業學歷
    ，於市場販售炸排骨收入不固定，名下有動產二筆、投資一
    筆、汽車二部；被告為高職畢業，108年度所得約24萬餘元
    ，名下有汽車二部等情，經原告陳明在卷（見本院卷第31頁
    ），並有稅務電子閘門財產所得調件明細表在卷可稽。本院
    斟酌前述兩造之身分、地位、經濟能力及原告因受有系爭傷
    勢對其生活所生影響等情，認原告得請求被告賠償之慰撫金
    以10萬元為相當，超過部分，應予剔除。
  5.依上所述，原告得請求被告賠償之金額共17萬5,294元（計
    算式：27,574＋5,120+18,600+24,000+100,000＝175,294）。
五、又按保險人依本法所為之保險給付，視為被保險人損害賠償
    金額之一部分，被保險人受賠償請求時，得扣除之，強制汽
    車責任保險法第32條定有明文。係系爭事故發生後，原告已
    領取強制汽車責任保險之保險金5,435元，業據原告提出與
    其所述相符之存摺內頁（見本院卷第251頁) ，並為被告所
    不爭執（見本院卷第509-511頁），自應予以扣除，則原告
    所得請求被告賠償之金額自應再扣除5,435元，而減為16萬9
    ,859元（計算式：175,294-5,435=169,859）。
六、又按給付無確定期限者，債務人於債權人得請求給付時，經
    其催告而未為給付，自受催告時起，負遲延責任。其經債權
    人起訴而送達訴狀，或依督促程序送達支付命令，或為其他
    相類之行為者，與催告有同一之效力。又遲延之債務以支付
    金錢為標的者，債權人得請求依法定利率計算之遲延利息，
    民法第229條、第233條第1項分別定有明文。本件因侵權行
    為所生之損害賠償債權，為給付無確定期限之債權，又係以
    支付金錢為標的，應於被告受催告履行而未履行，即發生遲
    延責任。本件原告起訴狀繕本係於110年2月3日送達被告（
    見附民卷第7頁），則原告就前揭被告所應賠償之金額，請
    求被告應給付自起訴狀繕本送達被告翌日即110年2月4日起
    至清償日止，按週年利率5％計算法定遲延利息，即屬有據。
七、綜上所述，本件原告依侵權行為之法律關係，請求被告給付
    其16萬9,859元，及自起訴狀繕本送達翌日即110年2月4日(
    見附民卷第7頁）起至清償日止，按週年利率5 ％計算之利息
    ，為有理由，應予准許。逾此範圍，非有理由，應予駁回。
八、本判決原告勝訴部分，乃就民事訴訟法第427 條第1 項訴訟
    適用簡易程序所為被告敗訴之判決，依同法第389 條第1 項
    第3 款規定，應依職權宣告假執行，並依同法第392 條第2
    項規定，依職權宣告被告如為原告預供相當擔保金額後，得
    免為假執行，至原告其餘假執行之聲請，亦失所附麗，應併
    予駁回。
九、本件事證已臻明確，兩造其餘主張陳述及所提證據方法，經
    本院斟酌後認均不足以影響本判決結果，自無逐一詳予論駁
    之必要，併此敘明。
十、訴訟費用負擔之依據：民事訴訟法第79條。本件係刑事附帶
    民事訴訟，由合議庭裁定移送民事庭之事件，依刑事訴訟法
    第504條第2項規定，免納裁判費，目前亦無其他訴訟費用支
    出，本無確定訴訟費用額必要。惟仍依民事訴訟法第87條第
    1項規定，諭知訴訟費用之負擔，以備將來如有訴訟費用發
    生時，得確定其負擔，併此說明。
中　　華　　民　　國　　111 　年　　12　　月　　13　　日
                  高雄簡易庭  法　　　官  林綉君
以上正本係照原本作成。
如不服本判決，應於送達後20日內，向本院提出上訴狀並表明上
訴理由，如於本判決宣示後送達前提起上訴者，應於判決送達後
20日內補提上訴理由書（須附繕本）。
中　　華　　民　　國　　111 　年　　12　　月　　13　　日
      　　　　　　　　　　　　書　記　官  羅崔萍